【裁判字號】    89,易,4616
【裁判日期】    900119
【裁判案由】    重利
【裁判全文】
臺灣板橋地方法院刑事判決                        八十九年度易字第四六一六號
    公  訴  人  臺灣板橋地方法院檢察署檢察官
    被      告  乙○○
    選任辯護人  楊俊元律師
    被      告  甲○○
右列被告因重利案件，經檢察官提起公訴（八十九年度偵字第一五五二五號），本院
判決如左：
    主  文
乙○○、甲○○共同乘他人急迫貸以金錢，而取得與原本顯不相當之重利，各處有期
徒刑參月，如易科罰金，均以參佰元折算壹日。
    事  實
一、乙○○自民國八十九年六月底起，在自由時報刊登借貸分類廣告，並以○二─0
    0000000號為聯絡電話，供不特定之多數人借款，嗣於同年七月十一日，
    丙○○及陳青芸夫婦因當日需付新臺幣（下同）四十二萬元之票款，需款孔急，
    乃透過上開電話與自稱「林先生」之乙○○聯絡，約定以每一萬元，十天為一期
    ，利息一千三百元之計息方式，並另開立同額之支票及本票、交付身分證影本及
    其他證件供擔保，而同意貸予四十二萬元，但需先扣一期之利息五萬四千六百元
    。乙○○即於同日下午夥同甲○○，基於共同之犯意聯絡，前往丙○○夫婦所經
    營位在台北縣板橋市○○路○段五一八號六樓之雙魚圖書股份有限公司（下稱為
    雙魚公司）處，收取如附表所示等物以為擔保，再行匯入三十六萬五千四百元予
    丙○○指定帳戶，而取得與原本顯不相當之重利。嗣於同年八月十四日十六時許
    ，乙○○與甲○○前來收取借款時，為警在上開雙魚圖書股份有限公司查獲，並
    扣得如附表所示之物。
二、案經台北縣警察局海山分局報告臺灣板橋地方法院檢察署檢察官偵查起訴。
    理  由
一、訊之被告乙○○對右揭犯罪事實俱自白不諱，核與被害人乙○○、陳青芸在警訊
    中之陳述一致，堪信其自白應與事實相符。被告甲○○雖矢口否認犯行，辯以係
    應被告乙○○之邀而去雙魚公司，惟並不知被告乙○○與丙○○借款之情形，只
    知是去拿錢給別人，一直到為警查獲方知此事云云。惟查上開犯罪事實已據被告
    甲○○於警訊中坦認在卷，嗣雖改異前供，並以上開情詞置辯，惟經本院實施隔
    離訊問結果，被告乙○○陳稱：「（問：為何與甲○○一起去？）是先跟丙○○
    約好後，再叫甲○○一起去，當時因為已經快三點多了，我怕來不及，所以才叫
    甲○○一起去幫忙跑銀行的事情，後來也是由他匯款給丙○○。」、「（問：有
    無根甲○○說借款的事情？）當時我只是跟李某說有事情，但沒有說是做什麼，
    他當時有跟我一起去雙魚公司，也有看到丙○○拿抵押的物件給我，拿到後，我
    就把現金交給甲○○，叫他去銀行匯款，匯款完畢，我們就把抵押物品拿到北投
    我家去，然後李某就回去了。」、「（問：當時有無給李某錢？）吃飯時，我有
    給他二、三千元，因為他剛退伍沒有什麼錢，並不是因為他幫我忙才給他錢的‧
    ‧‧。」、「（問：你如何與甲○○聯絡？）第一次我是打他的行動電話給他，
    當時他人在外面，我們約在林森北路、錦州街口世界保齡球館附近見面，然後在
    一起坐計程車去雙魚公司，第二次情形也是一樣。」等語，而被告甲○○則供稱
    ：「（問：你去雙魚經思共幾次？）二次，因為當時我沒有工作，乙○○打我家
    電話00000000到我家去，電話裡叫我到林森北路那裡，他說他在賣衣服
    ，要我跟他一起去拿錢給別人，我們就坐計程車到板橋市○○路的雙魚公司，到
    了之後，只跟對方講一講就走了，內容是什麼我忘記了，後來對方拿了牛皮紙袋
    的東西給乙○○，乙○○再交給我，然後我們就離開，我們先坐計程車到林森北
    路我們原來見面的地點，我就騎車回去，乙○○好像自己坐計程車走的，這一次
    他有給我一、二千元，因為我們關係不錯，他說我沒有上班，所以就給我一些錢
    用，是在林森北路分手時交給我的。第二次他也是打電話到我家去，他約我時，
    並沒有說什麼事情，還是約在林森北路，然後一起坐車到雙魚公司‧‧‧」、「
    （問：第一次去雙魚公司後，有無去銀行匯款？）沒有。」云云，二人就相約之
    聯絡方式、被告乙○○有無告知被告甲○○前往雙魚公司之目的、被告甲○○有
    無匯款、被告乙○○交付二、三千元予被告甲○○之地點、離開雙魚公司後有無
    一起吃飯等情節所述均有出入，況被告乙○○先後二次前往雙魚公司交付及取回
    借款，被告甲○○均一同前往，若謂其不知情，實難取信於人，是足認被告李亦
    森所為前開辯解應屬事後圖卸之詞，而以其警訊中之自白較為可採。此外，復有
    卷附如附表所示文件及剪報乙份可資佐證，本件事證明確，被告二人犯行均堪認
    定。
二、被告二人貸予丙○○，十天之利息高達五萬四千六百元，與原本顯不相當，核被
    告二人所為，俱係犯刑法刑法第三百四十四條之重利罪。其二人間就本件犯行有
    意思之聯絡與行為之分擔，為共同正犯。爰審酌被告二人之素行、犯罪之手段、
    造之之危害及犯罪後之態度等一切情狀，量處如主文所示之刑，並均諭知易科罰
    金之標準，以示儆懲。
據上論斷，應依刑事訴訟法第二百九十九條第一項前段，刑法第二十八條、第三百四
十四條、第四十一條，罰金罰鍰提高標準條例第一條前段、第二條，判決如主文。
本案經檢察官靳開聖到庭執行職務。
中      華      民      國      九十      年      一      月    十九    日
                                  臺灣板橋地方法院刑事第二庭
                                          法  官  楊  博  欽
右正本證明與原本無異。
如不服本判決，應於判決送達後十日內，向本院提出上訴狀。
                                          書記官  韓  毓  寧
中      華      民      國      九十      年      一      月    十九    日
中華民國刑法第三百四十四條
乘他人急迫、輕率或無經驗貸以金錢或其他物品，而取得與原本顯不相當
之重利者，處一年以下有期徒刑、拘役或科或併科一千元以下罰金。
附表：
編號    名稱                                                  數量
一      雙魚圖書出版事業股份有限公司之存摺（帳號000000
        00000000000號）                            一本
二      陳仁信印章                                            一枚
三      雙魚圖書股份有限公司公司章                            一枚
四      土地所有權狀                                          一份
五      建物所有權狀                                          一份
六      士地及建物謄本                                      各一份
七      產權移轉同意書                                        一份
八      丙○○、陳青芸身分證影本                            各一份
九      陳青芸戶口名簿影本                                    一份
十      本票（面額總計四十二萬）                              二張
十一    支票（面額總計四十二萬）                              三張
十二    退票理由單                                            三張


司法院資訊處製作；財團法人民間司法改革基金會備份。
